# 研究开发费用资本化的问题

提问人：iversonli 时间：2010-05-02 14:55:35
陈版主，求教。。。 A公司是一家互联网公司，从事多项游戏及软件开发，根据《企业会计准则》的规定，在满足以下条件后，软件开发在开发阶段需要资本化， （一）完成该无形资产以使其能够使用或出售在技术上具有可行性； （二）具有完成该无形资产并使用或出售的意图； （三）无形资产产生经济利益的方式，包括能够证明运用该无形资产生产的产品存在市场或无形资产自身存在市场，无形资产将在内部使用的，应当证明其有用性；
（四）有足够的技术、财务资源和其他资源支持，以完成该无形资产的开发，并有能力使用或出售该无形资产； （五）归属于该无形资产开发阶段的支出能够可靠地计量。
以上条件实在是模糊 1 、公司开发的软件大部分是免费使用的，这部分软件是否需要资本化？虽然这部分软件是免费提供用户使用，但间接为公司的赢得用户群，间接为公司其他收费的游戏提供服务。 2 、由于开发管理较为混乱，无法分清何时进入开发阶段，只有项目开始时间、完成时间以及申请专利的时间。在这种情况下，怎么判断开始资本化时点？另外，软件开发后，形成XX软件v1.0。后续阶段完善提高到V2.0,V3.0,V4.0，这部分费用是否需要资本化？ 3 、有些软件开发了申请了专利，但没有提供外部使用，内部也没有使用，这部分软件是否需要资本化？
[ 本帖最后由 iversonli 于 2010-5-2 14:56 编辑 ]

回答人：chenyiwei
回复 楼主 iversonli 的帖子研究开发支出的资本化问题是一个涉及高度主观判断的领域，因此需要在掌握充分、完整的背景信息的基础上才能进行专业判断。 对于将免费供用户使用的软件，应当利用公司内部的立项报告、商业策略、盈利模式等资料，证明其开发具有合理的商业目的，虽然本身不能直接带来经济利益流入，但属于一项更大的综合性商业计划的必要组成部分。 一般较为成熟的大企业，研发活动都有一套比较规范的流程，分为若干规定的步骤，前一步骤完成后经过内部批准才能进入下一步骤，因此可以利用内部对开发流程的规定，分析开发到哪一步时开始符合资本化条件，并在该流程运作成熟后将资本化时点相对固定下来。内控不规范的小企业可能难以做到这一点，建议逐步规范化，在规范化之前基于谨慎性的考虑可以将全部研究开发支出费用化处理。但鉴于研发活动对高科技行业的极端重要性，如果该企业有IPO计划的，建议在相关内控规范化之后再启动IPO进程，因为这个问题也是证监会审核中高度关注的领域，一方面要防范企业利用不恰当的资本化粉饰业绩，另一方面也要防止利用对费用化／资本化时点的操纵来操纵各年度业绩。

回答人：chenyiwei
回复 藤椅 iversonli 的帖子还是建议公司尽早对目前正在进行中的和已经完成的研发项目的进度情况进行全面的清理，并尽快完善研发项目的内部管理和内部控制制度，通过规范流程来明确资本化的条件和开始时点。如果以前年度的会计基础较差，难以再对以前年度的账务进行梳理的，应当采用稳健的处理方式，因为从现在的眼光出发还是可能难以确定站在当时的时点上是否已经符合资本化条件。

回答人：chenyiwei
回复 报纸 iversonli 的帖子会计和税法是两个独立的核算体系，分别按各自规定核算，在纳税申报时作调整即可。或者可以建议企业在完善内控制度和内部核算制度基础上尽快过渡到新会计准则。